【裁判字號】    95,訴,224
【裁判日期】    950804
【裁判案由】    偽證等
【裁判全文】
臺灣苗栗地方法院刑事判決               95年度訴字第224號
公  訴  人  臺灣苗栗地方法院檢察署檢察官
被      告  丙○○
            甲○○
                    號
            乙○○
                    號
上列被告等偽證案件，經檢察官提起公訴（95年度偵字第258 號
），本院合議庭裁定由受命法官獨任進行簡式審判程序，判決如
下：
    主  文
丙○○證人，共同於檢察官偵查時，於案情有重要關係之事項，
供前具結，而為虛偽陳述，處有期徒刑肆月。扣案之鑰匙壹支沒
收。
甲○○共同竊盜，累犯，處有期徒刑肆月，如易科罰金，以銀元
參佰元即新臺幣玖佰元折算壹日。扣案之鑰匙壹支沒收。
乙○○證人，共同於檢察官偵查時，於案情有重要關係之事項，
供前具結，而為虛偽陳述，處有期徒刑參月。
    犯罪事實及理由
一、犯罪事實及證據名稱：
    本件犯罪事實部分除補充記載「甲○○前於民國89年間，因
    竊盜及違反毒品危害防制條例案件，經本院先後判決有期徒
    刑8月、4月確定，並經本院裁定應執行有期徒刑11月，於91
    年5 月8 日縮刑期滿執行完畢」、「丙○○、乙○○均於其
    所虛偽陳述甲○○竊盜案件裁判確定前，自白犯罪」，及刪
    除「起訴書第2 頁第5 行第11字起至第11行」之記載，暨證
    據名稱補充記載「被告丙○○、甲○○、乙○○3 人於本院
    審理中之自白」之外，其餘犯罪事實及證據均引用起訴書之
    記載（如附件）。
二、按「犯誣告之罪，於所誣告之案件裁判確定前自白者，減輕
    或免除其刑，刑法第172 條定有明文，上訴人既在原審自白
    其告訴某甲等強借及搶奪行為為虛偽，縱其自白當時某甲等
    之搶奪案件業經檢察官不起訴處分確定，但處分確定究與裁
    判確定不同，是其自白仍不得謂非在所誣告之案件裁判確定
    以前，按照前開說明，自應予減輕或免除其刑。」最高法院
    著有31年上字第2211號判例意旨參照，查被告丙○○、乙○○固於93年9 月14日被告甲○○竊盜案件，供前具結虛偽證
    述，被告甲○○因此經檢察官為不起訴處分，惟被告乙○○
    嗣於被告甲○○於本案竊盜案件裁判確定前，於本院94年度
    易字第96號案件94年10月11日審理時自白犯罪（見該案卷宗
    第156 、158 頁），被告丙○○則於本件準備程序時，自白
    犯罪（見本院95年度訴字第224 號卷第97頁），依前揭判例
    意旨，被告丙○○、乙○○所為，符合刑法第172 條減刑之
    規定，爰依該條規定均減輕其刑。
三、扣案之鑰匙1 支，係被告丙○○所有供犯罪所用之物，業經
    被告丙○○於本院審理中供明在卷，應依刑法第38條第1項
    第2 款之規定宣告沒收。
四、按「證人恐因陳述致自己受刑事追訴或處罰者，得拒絕證言
    ，證人有此情形而不拒絕證言者，不得令其具結。而刑法上
    偽證罪之成立，以證人具結為構成要件之一。所謂具結，係
    指依法有具結義務之人，履行其具結義務而言。若在法律上
    不得令其具結之人，而誤命其具結者，即不發生具結之效力
    ，縱於具結後為虛偽陳述，仍不負偽證罪責。」最高法院77
    年度台非字第103 號判決意旨參照。公訴意旨以被告丙○○
    於94年10月4 日本院審理乙○○誣告案件時，經具結後而為
    虛偽之陳述，應成立偽證罪等語，惟查，被告丙○○上開陳
    述有致自己受刑事追訴或處罰之情形，當時本院並未告以得
    拒絕證言，且縱使本院誤命其具結，仍不生具結之效力，揆
    諸上揭判決意旨，故縱於具結後為虛偽陳述，亦不負偽證罪
    責，本應就此部分為無罪之諭知，惟此部分與上開論罪科刑
    之偽證罪間，公訴人認有連續犯之裁判上一罪關係，爰不另
    為無罪之諭知。
五、被告3 人行為後，刑法及刑法施行法業於94年2 月2 日修正
    公布，並於95年7 月1 日施行（下稱新刑法，修正前刑法下
    稱舊刑法），參酌最高法院95年5 月23日刑事庭第8 次會議
    決議，本於統一性及整體性原則，綜其全部罪刑之結果而為
    比較。本案涉及法律變更之部分如附表所示，新刑法未較有
    利於被告，依新刑法第2 條第1 項前段規定，自應適用行為
    時即有利於被告之舊刑法。
六、應適用之法條：
    刑事訴訟法第273 條之1 第1 項、第299 條第1 項前段、第
    310 條之2 、第454 條第1 項，刑法第2 條第1 項前段、修
    正前刑法第28條、刑法第168 條、刑法第172 條、刑法第32
    0 條第1 項、修正前刑法第55條、修正前刑法第47條、修正
    前刑法第41條第1 項前段、刑法第38條第1 項第2 款，罰金
    罰鍰提高標準條例第1 條前段、修正前罰金罰鍰提高標準條
    例第2 條，現行法規所定貨幣單位折算新臺幣條例第2 條。
七、本判決係依刑事訴訟法第310條之2、第454條第1項製作，依
    法僅記載當事人欄、主文、犯罪事實、證據名稱以及應適用
    之法條。如不服本判決，應於判決送達之日起10日內，向本
    院提起上訴。
本案經檢察官黃彥琿到庭執行職務。
中    華    民    國    95    年    8     月    4     日
                  刑事第三庭  法  官  林卉聆
以上正本證明與原本無異。
如不服本判決，應於判決送達後10日內向本院提出上訴狀（應抄
附繕本）。告訴人或被害人如對於本判決不服者，應具備理由請
求檢察官上訴，其上訴期間之計算係以檢察官收受判決正本之日
期為準。
                              書記官  盧俊良
中    華    民    國    95    年    8     月    4     日
附錄論罪科刑之法條全文：
中華民國刑法第168條
於執行審判職務之公署審判時或於檢察官偵查時，證人、鑑定人
、通譯於案情有重要關係之事項，供前或供後具結，而為虛偽陳
述者，處7 年以下有期徒刑。
中華民國刑法第320條第1項
意圖為自己或第三人不法之所有，而竊取他人之動產者，為竊盜
罪，處5 年以下有期徒刑、拘役或5 百元以下罰金。


司法院資訊處製作；財團法人民間司法改革基金會備份。
